臺灣臺中地方法院刑事判決　　　　　　　　　　　　九十三年度訴字第一二七二號
　　公　訴　人　臺灣臺中地方法院檢察署檢察官
　　被　　　告　甲○○
　　指定辯護人　本院公設辯護人丙○○
右列被告因毒品危害防制條例案件，經檢察官提起公訴（九十三年度偵字第七四０一
號），本院判決如左：
    主  文
甲○○連續轉讓第一級毒品，處有期徒刑壹年陸月。扣案之第一級毒品海洛因壹包（
毛重約零點肆陸公克、淨重零點貳貳公克、空包裝重零點貳貳公克）沒收銷燬之；行
動電話0000000000號壹具及新臺幣參仟元均沒收之，如全部或一部不能沒
收時，前揭行動電話壹具追徵其價額或以其財產抵償之，新臺幣參仟元以其財產抵償
之。
    事  實
一、甲○○自民國九十二年六、七月間起開始有施用第一級毒品海洛因之習性，並於
    同年七月間遭警查獲，經臺灣臺中地方法院檢察署檢察官向本院聲請裁准觀察、
    勒戒結果，認無繼續施用毒品之傾向，於九十二年十一月十九日出所，並於九十
    二年十二月底、九十三年一月初左右透過友人綽號「阿德」者認識乙○○。乙○○知道甲○○有施用毒品海洛因之習慣並有購買管道，遂自九十三年二月份某日
    起至九十三年四月八日止，先後在不特定地點之公用電話處撥打甲○○所有00
    00000000號行動電話，委託其以新臺幣（下同）一千元價格代為購買海
    洛因。甲○○分別於上開期間內接獲乙○○電話後，遂基於轉讓第一級毒品之概
    括犯意，有時以其先前向綽號「阿堯」者購買俾供自己施用一千元份量之海洛因
    提供予乙○○使用，再向乙○○拿取一千元現款，有時則由自己再籌資一千元，
    與乙○○出資一千元，合計二千元，合資向上手「阿堯」者購買，以便獲取更多
    份量之海洛因，再均分予自己及乙○○施用，總計甲○○於上開期間內，在臺中
    市○區○○街英士公園內，以此方法轉讓第一級毒品海洛因予乙○○，前後至少
    共三次。嗣於九十三年四月八日二十時四十二分許，乙○○復以0000000
    0號公用電話聯絡甲○○所有000000000號行動電話，委託其以一千元
    價格代為購買海洛因，並約定在臺中市○區○○街英士公園旁交付，甲○○接獲
    電話後，遂攜帶一千元份量之海洛因，於是日二十一時三十分許前往約定處所等
    候，適臺中市警察局第一分局民權派出所巡佐陳和銘在附近執行勤務，見乙○○
    與丁○○共乘車牌號碼ＬＹＯ─六六三號重型機車至上址，形跡可疑，遂埋伏在
    側，於乙○○與甲○○當場交付現款一千元及海洛因後隨即以現行犯身份當場逮
    捕，乙○○見狀心虛即將甫取得以衛生紙包裹之海洛因一包（毛重約零點四六公
    克、淨重零點二二公克、空包裝重零點二二公克）丟棄在地，因而當場查獲，並
    在甲○○身上起獲一千元現金及0000000000號行動電話乙具。
二、案經臺中市警察局第一分局報請臺灣臺中地方法院檢察署檢察官偵查起訴。
    理  由
一、訊據被告甲○○坦承右開犯罪事實不諱，核與證人乙○○迭自警、偵訊時證稱曾
    多次向被告以一千元代價調得海洛因，查獲當日其與丁○○係各出資五百元合向
    被告調貨乙情相符，並經證人丁○○證稱查獲當日有與乙○○合資購買，及現場
    查獲巡佐陳和銘於偵訊時證述完整之查緝經過等情明確（證人乙○○與丁○○屢
    經本院傳喚均未到庭，被告之指定辯護人僅就證人乙○○證述在本案之前，其知
    道丁○○有與他的朋友一起向被告購買海洛因乙情認係傳聞證據，無證據能力外
    ，其餘上開三位證人於警、偵訊所為證述內容均不爭執其證據能力，並未聲明異
    議，依刑事訴訟法第一百五十九條之五第二項規定，視為有證據能力，本院自得
    審酌）。此外，復有顯示證人乙○○於九十三年四月八日二十時四十二分許，以
    00000000號公用電話撥打被告0000000000號行動電話之通聯
    記錄、證人陳和銘製作之職務報告書、現場圖、照片等件附卷，及000000
    0000號行動電話乙具、現金一千元扣案可資佐證。而將扣案疑似海洛因之白
    色粉末一包（毛重約零點四六公克）送請法務部調查局鑑定結果，亦認確屬毒品
    海洛因無誤，淨重零點二二公克，空包裝重零點二二公克等情，有該局鑑定通知
    書一份為證。足見被告上開自白確與事實相符，而堪予採信。其有連續轉讓第一
    級毒品海洛因之犯行，事證業臻明確，犯行至堪認定。又被告經檢察官提起公訴
    後，移審至本院訊問時先就轉讓毒品次數供稱不記得，於本院行準備程序時則又
    供稱約有三、四次，於本院審理時則明確供稱有三次，證人乙○○於警偵訊復分
    別證稱約二十次左右、約十幾次、二十幾次等詞（詳下述），證述內容不一，依
    罪疑唯輕原則，茲以被告自白至少三次轉讓毒品之次數，作為有利於被告之認定
    ，附此敘明。
二、核被告所為，係犯毒品危害防制條例第八條第一項轉讓第一級毒品罪。公訴人認
    被告涉犯同條例第四條第一項販賣第一級毒品罪嫌，容有誤會（詳三、所述），
    惟起訴之基本社會事實仍屬同一，本院自得予變更起訴法條。其先後三次轉讓毒
    品行為，時間緊接，手段相同，所犯構成要件復相同，顯係基於概括犯意反覆為
    之，為連續犯，依刑法第五十六條規定以一罪論處，並依法加重其刑。至被告每
    次轉讓一千元份量之第一級毒品海洛因予乙○○，而第三次為警查扣一千元份量
    之海洛因僅淨重零點二公克，已如前述，並未超過行政院於九十三年一月七日公
    布之「轉讓第一級毒品達淨重五公克以上，加重其刑至二分之一」之標準，足見
    本案被告轉讓毒品之份量並未達到應加重之標準，不予加重，併予敘明。爰審酌
    被告除一己施用毒品外，另幫證人乙○○、丁○○等人調貨，以供給其等毒品來
    源，擴大毒害，實屬不該，惟考以其轉讓毒品次數僅三次、份量每次一千元，犯
    後直承犯行無誤等一切情狀，量處如主文所示之刑。至扣案毒品海洛因一包（毛
  重約零點四六公克、淨重零點二二公克、空包裝重零點二二公克）係違禁物，依
    毒品危害防制條例第十八條第一項前段規定諭知沒收銷燬之；另被告所有000
    0000000號行動電話乙具係被告聯絡轉讓毒品所用之物，三次轉讓毒品所
    得共三千元，係因其犯罪所得之財物，均應依同條例第十九條第一項前段規定沒
    收，如全部或一部不能沒收時，前揭行動電話一具則依同條項後段追徵其價額或
    以其財產抵償之，轉讓毒品所得三千元部分則以其財產抵償之。
三、公訴意旨雖認被告意圖藉販毒營利並基於概括犯意，自九十二年九月間起，在臺
    中市○區○○街英士公園，以一千元之價格，連續多次販賣重量不詳之第一級毒
    品海洛因予乙○○，並於九十三年四月八日二十一時三十分許，在同址販售予乙○○時，為警當場查獲等情，因認被告涉犯毒品危害防制條例第四條第一項販賣
    第一級毒品罪嫌。
  (一)按犯罪事實應依證據認定之，無證據不得認定犯罪事實，刑事訴訟法第一百五十
    四條第二項定有明文。又事實之認定，應憑證據，如未能發現相當證據，或證據
    不足以證明，自不能以推測或擬制之方法，以為裁判基礎（最高法院著有四十年
    度臺上字第八六號判例參照）。另按認定犯罪事實，所憑之證據，雖不以直接證
    據為限，間接證據亦包括在內，然無論直接或間接證據，其為訴訟上之證明，須
    於通常一般之人均不致於有所懷疑，而得確信其為真實之程度者，始得據之為有
    罪之認定，倘其證明尚未達到此一程度，而有合理性懷疑之存在時，即無從為有
    罪之認定，此亦有最高法院七十六年度臺上字第四九八六號判例可資參照。刑事
    訴訟法第一百六十一條已於九十一年二月八日修正公布，其第一項規定：檢察官
    就被告犯罪事實，應負舉證責任，並指出證明之方法。因此，檢察官對於起訴之
    犯罪事實，應負提出證據及說服之實質舉證責任。倘其所提出之證據，不足為被
    告有罪之積極證明，或其指出證明之方法，無從說服法院以形成被告有罪之心證
    ，基於無罪推定之原則，自應為被告無罪判決之諭知，最高法院亦著有九十二年
    度臺上字第一二八號判例可資參照。又販賣毒品罪，雖不以販入之後復行賣出為
    構成要件，苟以營利為目的，將毒品販入或將之賣出，有一於此，犯罪即經完成
    ；又毒品危害防制條例所規定之販賣毒品罪，雖未明示以「營利之意圖」為其犯
    罪構成要件，然依「新辭典」及「辭源」之註解，所謂「販」者，既係指賤買貴
    賣，或買賤賣貴而從中取利之商人而言，則「販賣」一語，在文義解釋上當然已
    寓含有買賤賣貴而從中取利之意思存在，且從商業交易原理與一般社會觀念而言
    ，販賣行為在通常情形下，仍係以牟取利益為其活動之主要誘因與目的。因之，
    以行為人在主觀上具有營利之意圖作為販賣毒品罪之成立要件，自難謂與「販賣
    」之文義解釋有違，最高法院亦分別著有九十年度臺上字第一二０四號、八十九
    年度臺上字第二九九號判決意旨參照。
  (二)公訴人認被告涉犯販賣第一級毒品海洛因罪嫌，無非係以：1.前揭證人乙○○於
    警偵訊時堅述為警查獲之海洛因係其以一千元之價格向被告購買，核與證人丁○○於警詢所述相符。2.經調取前開公用電話與被告行動電話之通聯記錄比對，證
    人乙○○確實於查獲當日有以電話與被告聯繫之記錄，足見證人乙○○證詞之可
    信。3.被告於警詢及偵訊時就在其身上起獲之一千元現款及警方查扣之海洛因，
    其來源說明互有矛盾，顯係畏罪情虛。4.販賣毒品為重大觸法行為，罪刑甚重，
    販毒者行蹤慎密，倘乙○○從未向被告購買過毒品，豈能僅憑臨時電話聯絡即得
    交易毒品之理？亦徵證人乙○○證述自九十二年九月起連續向被告購買毒品等語
    即可採信。5.此外，復有毒品海洛因一包、行動電話乙具及一千元現款等節為其
    論據。訊據被告固不否認有轉讓交付毒品予乙○○之事實，惟堅決否認有何販賣
    第一級毒品犯行，辯稱：伊只有單純轉讓，並沒有營利之意圖等詞。
  (三)經查：
  1.公訴人認定被告涉犯上開販賣毒品罪嫌之證據，無非係以證人乙○○之唯一指證
    為證據。另證人丁○○證詞無非在證明查獲當日其曾出資五百元，與乙○○共同
    合資一千元購買毒品之事實，另當場查扣之海洛因、行動電話、現款一千元及卷
    附之通聯記錄等資料，亦僅顯示查獲當日證人乙○○確實事先以電話向被告聯絡
    拿取海洛因事宜，並於起訴書所載時間、地點遭警查獲其等有交付海洛因及現款
    之事實，以資證明證人乙○○所述向被告拿取海洛因之證述內容係與事實相符。
    惟依起訴書公訴人所舉上開證據內容，均僅提及被告有交付海洛因，及證人乙○○有交付一千元現款之事實，就被告於交付海洛因予乙○○並收取一千元之同時
    ，是否有「意圖營利」之販賣意圖，並未明確說明。蒞庭公訴人雖於本院九十三
    年七月十四日審理時陳稱：「被告在準備程序有承認她以二千元買毒品，會拿到
    更多，應有獲利。」一情，於本院同年九月二十二日審理時陳稱被告於偵訊時（
    參九十三年五月十四日偵訊筆錄）業已坦承因為她本身也有施用，順便幫乙○○
    購買，量會比較多，她會把乙○○要買的份量給他等語，因而認定被告應有營利
    意圖。惟被告於本院行準備程序時係供稱：「．．．我都用公共電話打【阿堯】
    的手機0000000000，我向他拿貨都是以這支手機。若我要向他拿貨，
    時間來的及，他會給我二千元一包，會多一點給我，若來不及，會分一千、一千
    的裝一包，也會多一些放在那二包內給我。」、「（若乙○○與妳合買二千元，
    【阿堯】給妳後，妳如何分乙○○？）乙○○要合買時，如果他很急，而我身邊
    有貨的話，我先將我自己身邊原本有的一千元海洛因份量給他用，我先向乙○○
    拿一千元，我自己也出一千元，再向【阿堯】拿二千元的貨，若不急，等乙○○
    拿錢給我後再去合買。」、「（妳與乙○○在分裝時，有否少一點給乙○○？）
    沒有，取回貨時．我以吸管勺子下去舀，我以目視壓平的去分，應分平均。」等
    語。被告僅供稱其若與證人乙○○合資共二千元向綽號「阿堯」者購買，則「阿
    堯」會多給一些，伊再平分給證人乙○○，伊並未拿到更多的海洛因等情，並未
    坦認其可從中獲得利潤或海洛因以為報酬。縱使被告曾於前開九十三年五月十四
    日偵訊筆錄提及「順便幫乙○○購買，量會比較多，當天我就會將他要買的份量
    給他」，然其筆錄末仍然供稱「我並沒有賺錢」之語，可見被告前段筆錄意思，
    亦非謂被告僅將原有單包一千元份量之海洛因交予乙○○，而未將「阿堯」多給
    二千元分量之部分亦平分給乙○○，況其之後亦明確供稱並無營利意圖。蒞庭公
    訴人據此推定被告業已自白有多拿一些，應有獲利一情，尚無直接或間接證據足
    資證明。
  2.再者，證人乙○○於九十三年四月九日警詢筆錄證稱：「（你從何時間起向甲○○購買海洛因毒品？共幾次？每次購買數量？價錢為何？）九十三年二月初（正
    確日期我不清楚）開始向甲○○購買海洛因毒品，約二十次，每次購買一小包（
    含袋重零點四六公克），每包一千元。」；同日偵訊筆錄證稱：「（九十三年四
    月八日十九時許，在崇德二路新一點利商場外和丁○○，共同商議買毒品？）是
    ，我向甲○○調貨，我已經向她買了二十幾次，都是在英士公園，是從大約九十
    二年九月後開始向她買的，我每一次都是買一千元，．．．」；於九十三年四月
  二十二日偵訊時復證稱：「（是否只購買一次？）買過好幾次，．．．，次數約
    十幾次，．．．」；於同年五月五日偵訊時證述：「（你共向甲○○買過幾次毒
    品海洛因？）二十幾次。」、「（你跟甲○○購買海洛因毒品，丁○○知道？）
    知道，因為他以前跟他朋友有向甲○○拿過毒品。」、「（你被警察查獲當天晚
    上有無與甲○○完成毒品交易？）有。」、「（你用多少買毒品？）一千元買一
    小包海洛因，但數量多少我不知道。」等語。
  3.觀證人乙○○於九十三年四月九日遭警查獲時，於警詢筆錄內係證稱其自九十三
    年二月初（正確日期不清楚）向被告購買海洛因，次數約二十次，同日移送至檢
    察官複訊時，反供稱其係向被告調貨，且約自九十二年九月份以後才向她買，次
    數約二十幾次。證人乙○○在同日之警詢及偵訊筆錄，對於究竟自何時起向被告
    拿取海洛因之時間及次數，前後竟有不同之說詞，而於嗣後之偵訊筆錄更曾提及
    僅購買過十幾次之語。被告復堅稱伊係於九十二年十一月十九日離開勒戒所後，
    於九十二年十二月或九十三年一月才認識證人乙○○，並自九十三年二月份（準
    備程序則稱九十三年一、二月份）才合資購買毒品等情。則證人乙○○第一次向
    被告拿取海洛因之時間是否如起訴書所指之九十二年九月間某日，抑或被告所供
    彼時尚不認識，係於九十三年二月間（或同年一、二月間）才與乙○○合資購買
    一情方屬實情，尚非無疑。
  4.而證人乙○○於警、偵訊時雖曾多次指稱伊確實向被告購買，買了好幾次等語，
    然於查獲當日之九十三年四月九日偵訊筆錄則證陳是向被告「調貨」。而被告並
    不否認確實自九十三年二月（或同年一、二月份）起至同年四月八日止，至少三
    次一起合資向綽號「阿堯」者調貨之事實。證人乙○○每次確實交付一千元現款
    予被告收執後，再向被告拿取海洛因，其主觀認為係向被告「購買」海洛因一情
    ，固符常情。惟「一手交錢、一手交付海洛因」之事實是否即意謂被告有「意圖
    營利」之販毒意思，而非僅被告先代墊款項，事後再向乙○○收款之單純轉讓毒
    品犯行，不無可疑。在未有更積極證據足以證明被告確實有上開營利意圖時，實
    不能逕認被告上開交付海洛因並取得一千元現款即屬販賣行為。況且，證人乙○○於歷次之警、偵訊筆錄，均僅提及其向被告購買毒品，並未提及其是否知悉被
    告所給予之份量有較其他人所提供者為少，抑或於每次購買之份量有漸次減少之
    情況，實難僅憑其上開購買之證述內容，遽行認定被告有販賣毒品之營利意圖。
  5.再又，證人乙○○雖於偵訊時一度證稱其向被告拿毒品之事，丁○○也知道，因
    為他以前也有與他朋友向被告拿過毒品等語，然為被告指定辯護人質疑其此部分
    證述之證據能力。而依證人乙○○上開證述內容，其係聽聞丁○○或其他友人轉
    述告稱曾向被告購買毒品，抑或親自見聞丁○○曾與友人共同向被告購買毒品，
    語意不明，且證人乙○○經本院傳喚均未到庭應訊，顯難明瞭其當時應訊時之真
    意。如證人乙○○上開證述內容僅係轉述他人經驗者，並非其親身見聞者，固無
    證據能力可言。而如係其親自見聞上情者，依刑事訴訟法第一百五十九條之一第
    二項規定：「被告以外之人於偵查中向檢察官所為之陳述，除顯有不可信之情況
    者外，得為證據」，依證人乙○○於歷次之警、偵訊筆錄內均提及確實有向被告
    拿取毒品，主動陳述知道丁○○也與他朋友共同向被告買毒品之事，並向檢察官
    陳稱伊與被告並無糾紛，希望司法給予機會，不要陷害伊等語（參偵卷第六二頁
    筆錄），足見證人乙○○上開證述內容係在其自由意識下所為，並無陷害被告之
    動機，應有證據能力。被告指定辯護人並未舉證證明證人乙○○上開證述內容有
    何「顯不可信之情況」，認其證述內容僅為傳聞證據，無證據能力乙情，容有斟
    酌餘地。惟縱使證人乙○○所證上情確屬其親自見聞並有證據能力者，其證明力
    部分亦為被告堅詞否認，供稱：伊係查獲當日才看過丁○○，而證人丁○○於警
    詢時亦表明伊並不認識被告等情。觀證人丁○○遭警查獲時係以購買毒品者之身
    份，其復不否認有施用毒品習性，查獲當日即與證人乙○○一起籌資購買毒品等
    節，則其陳述先前是否曾認識被告乙情並不會導致其本身受有更加重之刑責，亦
    無庸以不認識被告作為袒護被告之說詞，是其警詢所為並不認識被告之陳述內容
    自屬可信，證人乙○○證稱丁○○也有與朋友另向被告購買毒品一情，僅其個人
    唯一指訴，尚無其他證據證明，要難採信。
  6.至被告雖於警詢時完全否認扣案之海洛因一包係伊交付予乙○○，並供稱一千元
    是她自己所有的云云，於本院內勤值班法官訊問時，更供稱：查獲當晚是乙○○
    來電說要借五百元，伊剛好到友人家，就過去英士公園處等他要借錢給他云云，
    與其嗣後於偵訊時所供固然不符。然犯罪事實應依證據認定之，無證據不得認定
    犯罪事實，已如前述，故被告否認犯罪事實所持之辯解縱屬不能成立，仍非有積
    極證據，足以證明其犯罪行為，不能據為有罪之認定。公訴人縱認被告前後辯詞
    不一且矛盾，顯係畏罪情虛乙情，是否因被告犯有轉讓毒品罪行遭警查獲，致罹
    刑章，即將面臨牢獄之災，為脫免刑責而為不同說詞，不無可能，亦與一般人之
    經驗法則並不相悖，自不得以被告畏罪情虛即認其有意圖營利之販毒行為。
  7.綜上所陳，本案僅憑證人乙○○上開證述內容，並不能作為被告有販賣毒品之證
    明，而證人丁○○於警詢亦證述前並不認識被告，查獲當日才第一次看到，亦難
    因而認定被告可能因販賣毒品之重罪，多次且分別出售予不同對象，風險增大，
    為提高其販毒利潤，而可推斷其有營利之意圖。是被告本案被訴販賣毒品之犯罪
    尚屬不能證明，爰於起訴之社會基本事實同一情況下，予以變更起訴法條。
據上論斷，應依刑事訴訟法第二百九十九條第一項前段、第三百條，毒品危害防制條
例第八條第一項、第十八條第一項前段、第十九條第一項，刑法第十一條、第五十六
條，判決如主文。
中      華      民      國      九十三      年        十    月    六    日
                                  審判長法  官  張靜琪
                                        法  官  王世華
                                        法  官  賴妙雲
右正本證明與原本無異。
如不服本判決，應於送達後十日內向本院提出上訴狀 （須附繕本） ，上訴於台灣高等
法院台中分院。
                                        書記官
中      華      民      國      九十三      年        十    月    六    日
附錄論罪科刑法條
毒品危害防制條例第八條第一項
第  8 條    轉讓第一級毒品者，處一年以上七年以下有期徒刑，得併科新臺幣一百萬
            元以下罰金。
            轉讓第二級毒品者，處六月以上五年以下有期徒刑，得併科新臺幣七十萬
            元以下罰金。
            轉讓第三級毒品者，處三年以下有期徒刑，得併科新臺幣三十萬元以下罰
            金。
            轉讓第四級毒品者，處一年以下有期徒刑，得併科新臺幣十萬元以下罰金
            。
